臺灣高雄地方法院民事判決　　　　　 110年度鳳小字第1135號
原　　　告　國泰世紀產物保險股份有限公司

法定代理人　陳萬祥　
訴訟代理人　謝守賢律師
被　　　告　劉玫均　

上列當事人間請求損害賠償事件，本院於民國110 年11月11日言
詞辯論終結，判決如下：
    主  文
被告應給付原告新臺幣貳萬伍仟伍佰陸拾參元及自民國一百一十
年九月十二日起至清償日止，按週年利率百分之五計算之利息。
原告其餘之訴駁回。
訴訟費用新臺幣壹仟元由被告負擔五分之四，餘由原告負擔。
本判決第一項得假執行。
    事實及理由
一、被告經合法通知，無正當理由而未於言詞辯論期日到場，核
    無民事訴訟法第386 條各款所列情形，爰依原告之聲請，由
    其一造辯論而為判決。
二、原告主張：被告於民國109 年1 月21日22時25分許，駕駛車
    牌號碼000-000 號普通重型機車，行經高雄市大寮區萬丹路
    與永芳路口，因迴轉不慎而碰撞由原告所承保、由訴外人林
    玉鈴駕駛之車牌號碼000-0000號自用小客車（下稱系爭車輛
    ），致系爭車輛受損。經以新臺幣（下同）31,334元（含零
    件15,981元、工資3,450 元、烤漆11,903元）修復，原告業
    依保險契約賠付前開款項予被保險人，故原告依保險法第53
    條取得代位求償權，爰依保險法第53條及侵權行為法律關係
    請求被告賠償等語。並聲明：被告應給付原告31,334元及自
    起訴狀繕本送達翌日起至清償日止，按週年利率5%計算之利
    息。
三、被告未於言詞辯論期日到場，亦未提出書狀作何聲明或陳述
    。
四、得心證之理由：
  ㈠原告主張之前揭事實，業據其提出高雄市政府警察局道路交
    通事故當事人登記聯單、初步分析研判表、道路交通事故現
    場圖、現場及車損照片、行車執照、估價單、維修工作單、
    電子發票證明聯等件（見本院卷第13至35頁）為證，復有本
    院依職權調取之道路交通事故調查報告表（一）、（二）等
    附卷可佐（見本院卷第53至56頁）。被告未於言詞辯論期日
    到場，亦未提出書狀作任何聲明或陳述，依民事訴訟法第43
    6 條之23、第436 條、第280 條第3 項準用第1 項前段規定
    ，視同自認，堪信原告此部分主張為真正。
  ㈡按汽車迴車前，應暫停並顯示左轉燈光或手勢，看清無來往
    車輛，並注意行人通過，始得迴轉；汽車駕駛人，未領有駕
    駛執照駕駛小型車或機車者，處6,000 元以上1,2000元以下
    罰鍰，並當場禁止其駕駛，道路交通安全規則第106 條第5
    款、道路交通管理處罰條例第21條第1 項第1 款分別定有明
    文。被告未領有駕駛執照即貿然駕駛普通重型機車行駛於道
    路，係違反道路交通管理處罰條例第21條第1 項第1 款之規
    定，自屬違反保護他人之法律，依民法第184 條第2 項之規
    定，應推定其有過失（最高法院97年度台上字第2095號判決
    要旨參照）。且依當時天候晴、日間自然光線、柏油路面乾
    燥、無缺陷、無障礙物、視距良好，並無不能注意之情形，
    此有道路交通事故調查報告表（一）在卷可參（本院卷第53
    頁），堪認被告對本件車禍事故之發生為有過失，且其過失
    與系爭車輛所受損害間，有相當因果關係，被告自應對系爭
    車輛所有人負侵權行為損害賠償責任。
  ㈢又按因故意或過失，不法侵害他人之權利者，負損害賠償責
    任；違反保護他人之法律，致生損害於他人者，負賠償責任
    。汽車、機車或其他非依軌道行駛之動力車輛，在使用中加
    損害於他人者，駕駛人應賠償因此所受之損害；不法毀損他
    人之物者，應向被害人賠償其物因毀損所減少之價額，民法
    第184 條第1 項前段、第2 項前段、第191 條之2 前段及第
    196 條分別定有明文。次按被保險人因保險人應負保險責任
    之損失發生，而對於第三人有損失賠償請求權者，保險人得
    於給付賠償金額後，代位行使被保險人對於第三人之請求權
    ；但其所請求之數額，以不逾賠償金額為限，保險法第53條
    第1 項亦規定甚明。惟請求賠償物被毀損所減少之價值，得
    以修護費用為估價標準，但以必要者為限，例如修理材料費
    以新品換舊品應予折舊（最高法院77年第9 次民事庭會議決
    議內容參照）。依原告提出之估價單顯示，其依保險契約而
    給付被保險人之系爭車輛修理費用共計31,334元，其中零件
    費用共支出15,981元，工資3,450 元、烤漆11,903元。而該
    汽車修理時，既係以新零件更換被損之舊零件，則原告以修
    理費作為損害賠償之依據，依上說明，自應將零件部分予以
    扣除折舊。經查，系爭車輛係於106 年11月出廠，有原告提
    出之行車執照影本（見本院卷第25頁）附卷可參，則迄至損
    害發生日即109 年1 月21日止，該車輛實際使用為2 年2 個
    月，而依行政院所頒「固定資產耐用年數表」及「固定資產
    折舊率表」之規定，自用小客車之耐用年數為5 年，依平均
    法計算每年折舊率為五分之一計算後，前揭零件折舊額為
    5,771 元【計算方式：殘價＝取得成本÷（耐用年數＋1 ）
    即15,981÷（5 ＋1 ）＝2,664 （小數點以下四捨五入）；
    折舊額＝（取得成本－殘價）×1/（耐用年數）×（使用年
    數）即（15,981－2,664 ）×1/ 5×（2 ＋2/12）≒5,771
    （小數點以下四捨五入）】，故折舊後零件費用應為10,210
    元（15,981－5,771 ＝10,210），再加計前揭工資及烤漆費
    用，總修繕費用金額應為25,563元（10,210元＋3,450 元＋
    11,903元＝25,563元）。
五、綜上所述，原告依民法侵權行為之法律關係及保險法第53條
    之規定代位求償，請求被告給付25,563元及自起訴狀繕本送
    達翌日即110 年9 月12日（見本院卷第63頁送達證書）起至
    清償日止，按週年利率百分之五計算之利息，為有理由，應
    予准許。至逾上開範圍之請求，則為無理由，應予駁回。
六、本件係依小額訴訟程序為被告一部敗訴之判決，應依民事訴
    訟法第436 條之20規定，就原告勝訴部分依職權宣告假執行
    。
七、訴訟費用負擔之依據：民事訴訟法第79條。本件訴訟費用額
    ，依職權確定如主文第三項所示金額。
中    華    民    國   110    年    11    月    25    日
                  鳳山簡易庭  法   官  謝琬萍
以上正本係照原本作成。
民事訴訟法第436 條之24第2 項：對於本判決之上訴，非以違背
法令為理由，不得為之。
如對本判決上訴，須於判決送達後20日內向本院提出上訴狀，並
須表明原判決所違背之法令及其具體內容與依訴訟資料可認為原
判決有違背法令之具體事實之上訴理由。（均須按他造當事人之
人數附繕本）。
中    華    民    國   110    年    11    月    26    日
                              書記官   林麗文